臺灣臺南地方法院刑事判決　　　　　　　　　　　　　九十年度訴字第一一四九號
　　公　訴　人　臺灣台南地方法院檢察署檢察官
　　被　　　告　合奕實業股份有限公司
　　　　　　　　甲○○
右列被告因過失致死等案件，經檢察官提起公訴（九十年度偵字第六八四三號、九十
年度偵字第八七一七號），本院判決如左：
    主  文
合奕實業股份有限公司法人違反雇主對防止電、熱及其他之能引起之危害及防止有墜
落、崩塌等之虞之作業場所引起之危害，應有符合標準之必要安全衛生設備之規定，
致事業單位工作場所發生死亡職業災害，科罰金新台幣伍萬元。
甲○○從事業務之人，因業務上之過失致人於死，處有期徒刑陸月，如易科罰金，以
參佰元折算壹日，緩刑貳年。
    事  實
一、甲○○係合奕實業股份有限公司（下簡稱合奕公司）之負責人，緣台南縣永康市
    公所將永康市○○路立體交叉工程交由亦慶營造有限公司承攬（下簡稱亦慶公司
    ），亦慶公司再將本工程之鋼構橋樑工程交由統亞企業股份有限公司（下簡稱統
    亞公司）承攬，統亞公司又將鋼構橋樑之塗裝交付合奕公司承攬，合奕公司並指
    派該公司員工丁○○於上址現場施作鋼樑噴漆之工作。甲○○身為雇主，本應注
    意僱用勞工於離地面二公尺以上高度之高處作業及於架空電線之接近場所從事作
    業時，應設置護網、架設防止勞工墜落之工作台或安全繩索等防止墜落及於電路
    四周裝置絕緣用防護裝備等必要安全設備，以防止發生職業災害，而依當時情形
    並無不能注意之情事，竟疏未注意而未於該架空電線處設置護圍及於鋼樑開口部
    分設置護欄等防護設備，致丁○○於民國八十九年六月二十八日十四時三十分許
    ，在台南縣永康市○○路○○道上方立體交叉工程陸橋作噴漆工作時，因攜帶之
    噴漆用工具之電線不慎碰觸到電壓為二萬五千伏特之架空電線致感電而墜落地面
    ，經送醫急救，於同年七月二日十時四十五分傷重不治死亡。
二、案經臺灣台南地方法院檢察署檢察官相驗後自動檢舉偵查起訴。
    理  由
一、訊據被告甲○○固坦承伊係合奕公司之負責人，且被害人即合奕公司僱用之勞工
    丁○○於上述時、地施作噴漆工作時，因被害人手持之噴漆高壓管跌落碰觸鐵路
    高壓電線，致遭電擊墜落橋下，致受有顱骨骨折合併出血、頭部撞傷之傷害，經
    送醫後仍不治死亡之事實，然否認有過失行為，陳稱：當天的工作只是高架橋二
    邊之螺絲噴漆防銹工程，並無施作陸橋的中段部分，中段部分施作時要向鐵路局
    申請斷電，工作當時亦慶公司之工地副主任丙○○有告訴被害人不能直接橫跨，
    必須一邊作完後下來，從地面經過鐵軌，再爬上另一端，被害人為了方便才直接
    橫跨陸橋，才會碰觸高壓電線等語。經查：
（一）證人即現場目擊者乙○○雖到庭證稱：伊當時在地面上負責攪拌油漆，由被害
      人上去噴漆，伊等是施作永康市○○路高架橋立體工程，該工程跨越地面平交
      道當天是負責高架橋西側線橋台的螺絲噴漆，如果西側線完成工作後，必須下
      來，從地面走過，再爬上東側線工作，不得直接從上面橫跨，事先伊就有將此
      情形告訴被害人，鐵路局有通知伊等，跨越平交道上的工程部分，其下有高壓
      電線，不能任意工作，如有需要施工，需事先通知鐵路局停電。西側線部分我
      們的施工鐵橋有設置安全護網及繩索圍繞，在西側工作應該不會墜落，被害人
      是因要走到東側，直接橫跨所以才會誤觸高壓鮮電線而墜落，因中間部分尚未
      施工，所以我們尚未加護網等語。另證人即亦慶公司工地副主任丙○○到庭證
      稱：事發當時伊在東正線指揮怪手，做基礎的開挖工作，當日十四時三十分左
      右伊聽到右上方有碰觸高壓電線的滋滋聲音，伊抬頭一看，全部都是濃煙，伊
      第一個念頭以為是天災地變，因該區係禁區，不可能會有人會從該處經過，該
      禁區○○○○路局申請，凌晨一時至三時才可以在該處工作，並經電路局斷電
      ，鐵路局並派人至現場協助才能施工，又鐵路局的火車二十四小時通車，電力
      係二萬五千伏特，安全距離係一公尺半，高架橋的鋼構最下緣距離高壓電線尚
      有一公尺七十八公分，在該處不可能設置安全護網，因護網有可能被吸過去，
      所以我們在平交道兩端均有設置標識，禁止行人通行，施工前亦有向員工講解
      過等語。
（二）惟按雇主對防止電、熱及其他之能引起之危害及防止有墜落、崩塌等之虞之作
      業場所引起之危害，應有符合標準之必要安全衛生設備，勞工安全衛生法第五
      條第一項第三款、第五款定有明文；另勞工安全衛生設施規則第二百六十三條
      亦規定：雇主對勞工於架空電線或電氣機具電路之接近場所從事工作物之裝設
      、油漆等其他有關作業時，該作業之勞工於作業中或通行之際，有因身體等之
      接觸或接近該電路引起感電之虞者，雇主應設置護圍、或於該電路四周裝置絕
      緣用防護裝備等設備；又營造安全衛生設施標準第十條明定：雇主僱用勞工於
      二公尺以上高度之屋頂、開口部分、階梯、樓梯、坡道、工作台等場所從事作
      業，應於該處設置護欄或護蓋等防護設備。但如使勞工佩掛有安全帶等而無墜
      落之虞者，不在此限。亦即雇主對於勞工在有墜落之虞之作業場所工作，除全
      部採安全網防護或確實使勞工使用安全帶等而無墜落之虞者外，應於該處設置
      護欄或護蓋等防護設備。被告甲○○身為合奕公司之負責人，對於前開法令規
      定應知之甚詳，其並應隨時注意、檢查並督導現場之安全衛生狀況，並隨時要
      求勞工確實遵守，倘遇有勞工未依照規定時，並應立即更正，此係依勞工安全
      相關衛生法令應負之注意義務。是則被告甲○○既為被害人丁○○之雇主，本
      應注意被害人在接近鐵路局架設之火車主吊線之鋼樑上從事鋼樑螺栓噴漆之工
      作時，應於該架空電線處設置護圍，及於鋼樑開口部分設置護欄，以求符合標
      準之必要安全衛生設備及防止感電、墜落所引起之危害，並確實督促、責成勞
      工遠離該架空電線處，而依當時情形並無不能注意之情事，竟疏未注意，未於
      該架空電線處設置護圍，亦未於鋼樑開口部分設置護欄，造成不安全環境，復
      未確實督導勞工遠離該架空電線處，而任由被害人直接跨越接近架空電線之鋼
      樑，並因被害人所攜帶之噴漆工具之電線不慎碰觸到電壓為二萬五千伏特，致
      被害人感電後墜落地面傷重不治死亡，而發生勞工死亡之職業災害，被告甲○
      ○確有過失自堪認定。且本件災害經行政院勞工委員會南區勞動檢查所至現場
      勘查事故原因，亦同此認定，有該所出具之職業災害檢查報告書一份在卷可參
      ，益證被告甲○○確有業務上之過失無疑。雖被害人未依照工地負責人指示而
      直接跨越鋼樑，於本件事故之發生亦有過失，但仍無解於被告甲○○之過失，
      被告甲○○之刑責自不能因此相抵獲得減免，僅可供量刑之斟酌而已。
（三）被告甲○○身為雇主，原應注意依規定設置符合標準之必要安全衛生設備，而
      依事故當時又無不能注意之情事，意疏未注意設置之，致被害人感電後自鋼樑
      墜落至地面，因顱骨骨折合併出血、頭部撞傷送醫後仍不治死亡，亦經臺灣台
      南地方法院檢察署檢察官督同法醫師相驗明確，製有勘驗筆錄、驗斷書、相驗
      屍體證明書等各一份在卷可憑，並有現場照片六幀、現場圖一紙、營利事業登
      記證一份附卷足憑，被告甲○○自有過失，其過失行為與被害人死亡之結果間
      並有相當因果關係，故本件事證明確，被告合奕公司、甲○○犯行堪以認定。
二、核被告甲○○違反勞工安全衛生法第五條第一項第三款、第五款之規定，致發生
    死亡之職業災害，應依勞工安全衛生法第三十一條第一項論處；又被告甲○○係
    從事業務之人，其前揭行為，亦犯有刑法第二百七十六條第二項之業務過失致死
    罪。另被告合奕公司係事業主之法人，違反僱用勞工擔任之工作，應有符合標準
    之之必要安全衛生設備，以防止發生危險之規定，亦應依勞工安全衛生法第三十
    一條第二項論處。被告甲○○以一行為觸犯勞工安全衛生法第三十一條第一項及
    刑法第二百七十六條第二項之二罪，為想像競合犯，應從一重之業務過失致死罪
    處斷。爰審酌被告甲○○過失程度之輕重，所生危害、犯後態度，合奕公司已與
    被害人家屬達成民事和解，有和解書一紙在卷足憑等一切情狀，量處如主文所示
    之刑，並諭知易科罰金之折算標準。末查被告甲○○前未曾受有期徒刑以上刑之
    宣告，有臺灣高等法院被告全國前案紀錄表及台灣台南地方法院檢察署刑案資料
    查註紀錄表在卷可按，其因過失致犯本罪，經此偵審教訓，當知所謹慎，信無再
    犯之虞，是本院認其所宣告之刑，以暫不執行為適當，爰併宣告緩刑二年，以勵
    自新。
三、又按行為後法律有變更者，適用裁判時之法律。但裁判前之法律有利於行為人者
    ，適用最有利於行為人之法律，刑法第二條第一項定有明文；查刑法業經修正，
    並經總統於九十年一月十日公布施行，於同年月十二日生效，被告甲○○所犯上
    開罪行，依修正前刑法第四十一條之規定：「犯最重本刑為三年以下有期徒刑以
    下之刑之罪，而受六月以下有期徒刑或拘役之宣告，因身體、教育、職業、家庭
    之關係或其他正當事由，執行顯有困難者，得以一元以上三元以下折算一日，易
    科罰金。」而依修正後刑法第四十一條第一項前段規定：「犯最重本刑為五年以
    下有期徒刑以下之刑之罪，而受六個月以下有期徒刑或拘役之宣告，因身體、教
    育、職業、家庭之關係或其他正當事由，執行顯有困難者，得以一元以上三元以
    下折算一日，易科罰金。」是被告甲○○本件犯行經本院為六月以下有期徒刑、
    拘役之宣告，比較新舊法之適用結果，依修正前刑法之適用結果，則不得易科罰
    金，而依修正後刑法之適用結果，則得易科罰金，是以新法之適用結果較舊法有
    利於行為人，依刑法第二條第一項前段之規定，就被告本件宣告刑，依修正後刑
    法第四十一條第一項前段之規定，諭知易科罰金之折算標準，附此敘明。
據上論斷，應依刑事訴訟法第二百九十九條第一項前段，勞工安全衛生法第三十一條
第一項、第二項，刑法第十一條前段、第二百七十六條第二項、第五十五條、第二條
第一項前段、第四十一條第一項前段、第七十四條第一款，罰金罰鍰提高標準條例第
一條前段、第二條，判決如主文。
中    華    民    國      九十一    年      八        月    二十三      日
                              臺灣臺南地方法院刑事第三庭
                                   審判長法  官  陳振謙
                                         法  官  陳忠鎣
                                         法  官  孫淑玉
右正本證明與原本無異。
如不服本判決應於送達後十日內向本院提出上訴狀（須附繕本）。
                                         書記官  陳月珍
中    華    民    國      九十一    年      八        月    二十六      日
附錄本案論罪科刑法條全文：
中華民國刑法第二百七十六條
因過失致人於死者，處二年以下有期徒刑、拘役或二千元以下罰金。
從事業務之人，因業務上之過失犯前項之罪者，處五年以下有期徒刑或拘役，得併科
三千元以下罰金。
勞工安全衛生法第三十一條
違反第五條第一項或第八條第一項之規定，致發生第二十八條第二項第一款之職業災
害者，處三年以下有期徒刑﹑拘役或科或併科新台幣十五萬元以下罰金。
法人犯前項之罪者，除處罰其負責人外，對該法人亦科以前項之罰金。
